臺灣高等法院臺南分院刑事判決　　　　　　　　　　　　　　　　　　　行股
　　上　訴　人　臺灣雲林地方法院檢察署檢察官
　　被　　　告　丙　○　○
右上訴人因被告竊盜案件，不服臺灣雲林地方法院九十一年度易字第三十八號中華民
國九十一年七月三十日第一審判決（起訴案號：臺灣雲林地方法院檢察署九十年度偵
字第四一八九號），提起上訴，本院判決如左：
    主      文
上訴駁回。
    理      由
一、公訴意旨略以：被告丙○○於民國（下同）八十四年間曾犯傷害罪，經本院判處
    有期徒刑一年十月確定，已於八十六年十月二十日假釋，刑期至八十七年七月二
    十五日屆滿以已執行論，猶不知悔改，復於九十年十月十五日上午九時二十分許
    ，與另案被告乙○○（業經本院另案判處有期徒刑十月確定）基於共同犯意之聯
    絡，由被告丙○○騎乘車牌ＯＢＬ－二四二號機車，搭載另案被告乙○○至雲林
    縣麥寮鄉○○村○○路道濟禪寺前，共同徒手竊取被害人通富電力公司所有之鋁
    包鋼心鋁線七十公斤，得手後正將該鋁線搬離現場時，為該公司人員發現報警查
    獲，並扣得該鋁線，被告丙○○則趁機棄車逃逸。案經雲林縣警察局臺西分局報
    請偵辦，因認被告丙○○涉犯有刑法第三百二十條第一項之竊盜罪嫌云云。
二、按犯罪事實應依證據認定之，無證據不得推定其犯罪事實；又不能證明被告犯罪
    者，應諭知無罪之判決；刑事訴訟法第一百五十四條、第三百零一條第一項，分
    別定有明文。次按共同被告所為不利於己之供述，固得採為其他共犯犯罪之證據
    ，惟此項不利之供述，仍應調查其他必要之證據，以察是否與事實相符，自難專
    憑此項供述，為其他共同被告犯罪事實之認定；又認定不利被告之事實，須依積
    極證據，苟積極證據不足為不利於被告事實之認定時，即應為有利於被告之認定
    ，更不必有何有力之證據，亦迭經最高法院著有判例在案。公訴人認被告丙○○
    犯有上開竊盜之罪嫌，無非係以另案被告乙○○在警訊及偵查時所為不利被告
    丙○○之供述，及為警查獲時留在現場之機車為被告丙○○所有，暨有現場照片
    及車籍資料在卷為憑等由為論據。訊據被告丙○○固不諱言扣自現場之機車係其
    所有之事實；惟矢口否認有何竊盜之犯行，並辯稱：另案被告乙○○係其同學，
    受僱其從事貼磁磚之工作，案發日上午在其堂哥蔡文聰之工廠準備去工作，適當
    日工地無工作，乃向其借用該機車欲回家，嗣因其堂哥蔡文龍住處馬路拓寬要翻
    修，囑其去幫忙整修房子，其遂自該日早上八點多工作至中午始離開，其間約九
    、十點時，另案被告乙○○在橋頭派出所被抓到，警員打電話給蔡文龍，叫蔡文
    龍去不知要交保還是要幹什麼，斯時其始知另案被告乙○○竊盜，蔡文龍曾要其
    去看看，因其無機車故未去，警察亦未至其住處、或蔡文聰、蔡文龍家，要其出
    面解釋，是日下午其皆在工廠幫蔡文聰做汽車烤漆，迄下午五點，繼在工廠看電
    視至下午十時許始回家睡覺，案發後其與嫂嫂吳錦雅同住，翌日亦曾至派出所欲
    牽回機車，警察不讓其牽回，其確未畏罪逃逸等語。
三、經查另案被告乙○○在警訊及偵查中雖均供稱：係與被告丙○○一同去竊取鋁線
    云云。惟經原審傳訊另案被告乙○○與被告丙○○對質時，即已改供稱：「（九
    十年十月十五日有無到橋頭村湖內路道濟禪寺偷東西？）有。」、「（和誰去？
    ）自己去。」、「（騎誰的機車去？）向被告借的機車。」、「（何時間、地點
    借的？）那天早上，在他哥哥的工廠。」等語在卷（見原審卷第七十七頁）。且
    另案被告乙○○於案發日上午七、八時左右，在蔡文龍之兄蔡文聰之工廠處，向
    被告丙○○借得上開機車使用，旋自行騎乘該機車至道濟禪寺前竊取鋁線，而為
    現場工人發現等情，除據另案被告乙○○在原審所供明外，該另案被告乙○○於
    原審法院九十年易字第七四五號另案竊盜審理時，亦供承：「我是自己一個人去
    偷，丙○○並沒有偷，丙○○並沒有跟我一起去，請求庭上傳訊丙○○，該機車
    載了鋁線並無法再載人了」等語，嗣該另案竊盜案件上訴二審後，於本院九十一
    年上易字第二三三號案件審理中，該另案被告乙○○復供承：「丙○○沒有去偷
    ，是我自己去偷的，丙○○沒有騎機車載我去，我是向丙○○借機車去的」等語
    不移，凡此亦經原審調取各該案卷核閱屬實。是另案被告乙○○雖於本案警訊及
    偵查中為不利被告丙○○之供述，然既與其嗣後在原審所供及在另案所供情節先
    後不一互有歧異，尤以另案被告乙○○所言機車載鋁線後已無法載人乙節，經核
    警卷所附扣案機車與鋁線照片之大小比例，因該行竊之鋁線重達七十公斤，加上
    被告丙○○於原審證稱體重為九十公斤（見原審卷第一０七頁），則衡情該機車
    若以機車後座之人持鋁線之方式行進，恐無法負載而得以從容迅速逃離現場，益
    徵另案被告乙○○供稱被告丙○○未參與竊案，洵非全然無據。又經原審提示警
    訊及偵查筆錄，請另案被告乙○○說明何以供出被告丙○○參與竊盜時，既已明
    確供稱：「當時就只有我一人，我會講出丙○○是因為他們抓到我的時候，工人
    有打我，說應該是有二人，叫我供出來，所以我只好說出車主的名字。」、「當
    時他們認定要偷那東西要兩人才能去偷，當時真的只有我一人。」、「（自己回
    答為何要說丙○○？）我怕說，警訊和偵查不一樣的陳述，怕會被收押。」等語
    （見原審卷第七十九、八十頁）；至對證人即在現場看守鋁線之通富電力公司職
    員甲○○，在原審證稱：「（查獲歹徒時，有無人打乙○○叫他再說出一人出來
    ）當時是我們公司的同事，他已經身亡了，他是跟我一起抓到乙○○，他可能有
    打他，可是他到警局的時候，也有自己說出一個人出來，我在現場的時候，有叫
    他說出逃跑的人名字，他說那人叫丙○○，在現場就這樣告訴我的。」云云乙節
    （見仝上卷第八十三頁）；另案被告乙○○亦供稱：「他們先打一陣子再問的，
    我怕他們繼續打我，隔沒幾秒我就說了」等語（見仝上卷第八十三頁）。據此顯
    見另案被告乙○○之所以供出被告丙○○，應係經過不當外力毆打所致，而為避
    免續受毆打，始在違反意願之情形下，與證人甲○○一同至派出所，並於製作筆
    錄時同樣供出被告丙○○之姓名，況另案被告乙○○於同一日接受警訊及偵查，
    尚不及十二小時，無能力交保且覓保無著，所言害怕若為不一樣之偵訊會被收押
    ，洵屬有據。再者本件檢察官起訴日期為九十一年一月四日，另案被告乙○○於
    被告丙○○為檢察官起訴之前，即於九十年十二月五日庭訊中，向法官供明被告
    丙○○並未參與竊盜，衡情亦難認另案被告乙○○係於得知檢察官已起訴被告丙○○後，為使被告丙○○脫免刑責，而故於審判中為有利被告丙○○之供述。至
    另案九十一年上易字第二三三號被告乙○○竊盜一案，雖亦認係與被告丙○○共
    犯本罪，然並無拘束本案犯罪事實之認定，是亦不得以該案之判決結果，資為被
    告丙○○犯罪之證據。
四、證人甲○○在警訊中雖證稱：「我是於九十年十月十五日上午九時二十分，在雲
    林縣麥寮鄉○○村○○路道濟禪寺前，發現乙○○、丙○○二人騎乘ＯＢＬ－二
    四二號重型機車竊取公司所有鋁線」云云（見警卷筆錄）。惟在警訊中警方既未
    提示被告丙○○之口卡供該證人指認，該證人復無從得知被告丙○○之姓名，則
    該證人是否有目睹共犯之人即係被告丙○○，抑或事後聽聞在場共犯之人係被告
    丙○○後，始證稱被告丙○○之姓名，已非無疑；且證人甲○○在原審初係證稱
    ：「（偷東西的人有幾人？）二人。」、「（特徵？）稍微壯壯的，一百六十幾
    公分高，另外一個瘦瘦的，不高，差不多快要一六０公分高。」、「（壯壯的那
    人髮型如何？）沒有注意到，應該是短頭髮。」、「（壯壯的人在現場做什麼？
    ）也是搬鋁線。」、「（從哪裡搬到哪裡？）他就是要搬到機車上。」、「（機
    車有無在現場？）有。」、「（另一個瘦瘦的的人在做什麼？）也是在搬東西。
    」各等語，繼經法官諭當庭指認歹徒時，則又改證稱：「（那天搬東西的人有無
    出現在法庭上）因為那個壯壯的人我不確定，我們一衝出去他就跑了，很快。」
    等語，亦見證人甲○○並未能明確指認所謂共犯之歹徒，即係丙○○其人。況在
    原審實行公訴檢察官詰問中，證人甲○○又證稱：「（在樓上看到的距離多遠？
    ）六、七十公尺」、「（觀察多久？）約有一、二十分鐘」、「（法庭上有那位
    像是逃跑之人？）當庭指認被告，並稱類似被告丙○○之人。」、「（髮型？）
    短髮。」等語，法官為求慎重，再請證人甲○○指認歹徒有無出現在法庭上，復
    證稱：「那種快速逃跑，沒有正面看清楚，只有看到體型。」等語（見原審卷第
    七十一至七十六頁）。據此因證人甲○○證稱看見歹徒時距離有六、七十公尺，
    故看不見歹徒面貌，乃屬正常合理之陳述，尤以被告丙○○身高一百七十七公分
    ，既經原審當庭勘驗測量紀錄在卷，是證人甲○○所指另一歹徒身高一百六十幾
    公分，亦顯與被告丙○○身高差距懸殊，就此雖言因證人目擊另案被告乙○○竊
    盜時，距離有六、七十公尺之遙，或難免無法明辨歹徒之正確身高；惟被告丙○○聲稱案發時其係留長髮，至醫院住院後始理掉頭髮等語（見原審卷第七十六頁
    ），繼在本院亦供稱：「（你案發當時到警察局的時候是留長髮或短髮？）是留
    長髮，我是去住院才減成五公分的短髮。原來髮型是中分，後面是長到肩膀的地
    方。」等語（見本院卷十月一日之訊問筆錄），既核與隔離訊問之證人蔡文聰，
    在原審所證稱：「（他當時的頭髮，是不是跟現在一樣？）應該是長髮，不一樣
    。」（見原審卷第一二０頁），及證人蔡文龍所證稱：「（九十年十月十五日的
    那段時間被告的髮型如何？是否和現在一樣？）不一樣。」、「（如何不一樣？
    ）那時候留長髮。」（見原審卷第一二七頁）各等情相符，足證被告丙○○於案
    發時係蓄長髮無誤。而證人甲○○既自稱觀察歹徒偷竊約有一、二十分鐘，或有
    可能人看不清歹徒長相與身高，然依社會之通念，一男子蓄留長髮及肩，尚非普
    遍，應屬明顯之特徵，縱距離六、七十公尺，證人應仍可清楚識別，且印象深刻
    ，乃證人甲○○在警訊中並未提及，在原審中復答錯被告丙○○長髮之特徵，應
    認證人甲○○指認被告丙○○係案發時之竊賊，尚有合理懷疑之瑕疵。矧扣案之
    鋁線，苟如證人甲○○所言係偷搬至機車旁，而非機車上，則在場逃跑之歹徒何
    以於第一時間內，不選擇發動機車逃逸，而選擇跑走，其他公司員工何以不能追
    上該跑走之歹徒？而僅逮捕另案被告乙○○一人，就此亦有可議。從而證人甲○○之證詞，不僅不能指認被告丙○○即係共犯之竊賊，另指證復有一名共犯之歹
    徒共同行竊云者，亦難遽認為真，尤以證人甲○○所證稱：有另一位歹徒也在現
    場搬鋁線，要搬到車上之情，苟屬實情，亦與證人乙○○在偵查中所供稱：「（
    他有無幫你搬？）我已下車正在搬，還未搬上去，而他正好要下去幫我搬時人家
    追出來。」之情節不符（見偵查卷第十一頁與十二頁之間），益證證人甲○○之
    證詞，尚不足為被告丙○○不利之認定。
五、又被告丙○○辯稱案發時不在竊案現場一事，不惟已據另案被告乙○○在原審證
    稱係伊自己行竊外，並據證人蔡文龍在原審證稱：「因馬路拓寬，家裡整修，有
    請被告到家中幫忙清理搬運，那一天我忘記了，我記得是乙○○在派出所打電話
    給我，叫我去派出所交保出來的時候，那天我有叫被告去幫忙抹平地磚縫隙及搬
    運東西，那天被告八點多到我家，乙○○打電話給我，以後我才叫被告去看看，
    被告何時離開，有無離開，因為當時在做工，我有上去二樓，所以不知道，我沒
    辦法肯定他何時離開，這一段我沒有印象等語；乙○○打電話說他人在橋頭派出
    所，叫我去交保，我問發生何事，他說偷竊，我說這樣不用說了，當賊的話我不
    會去幫他交保，我跟丙○○說乙○○打電話給我，叫丙○○去看看。」（見原審
    卷第八十三至八十九頁），證人蔡文聰在原審證稱：「伊係以汽車噴漆為業，工
    作地點在麥寮鄉○○村○○路，那裡是農地沒有編號，工廠離被告住的中正路一
    七八號差不多有五百公尺，被告有在我工廠幫忙噴漆之工作，我工作比較忙的話
    會叫他來幫我做，沒有的話，別人叫他，他也會去做；九十年十月十五日我人在
    工廠，被告有到工廠幫我，中午過後，他通常都在那裡做到五點左右，我就叫他
    休息，當天做完之後他很晚才回家。」（見原審卷第一一六至一二一頁），及證
    人吳錦雅在原審證稱：「我平常與公公、婆婆還有先生和被告住在麥寮鄉○○路
    一七八號，九十年十月十五日有在家裡看見被告，他起床後就到蔡文聰的工廠，
    被告平常在蔡文聰的工廠幫忙，早上及晚上都有看到被告，（為何對於這天特別
    有記憶）我聽蔡文龍說他有接到電話，說乙○○有打電話給他，他被抓到派出所
    ，蔡文龍當面告知我的，因為我剛好走去他們家。」（見原審卷第一二三至一二
    七頁）各等語甚詳。按各該證人係經原審隔離訊問，始得各該與被告丙○○相同
    旨意之證詞，且因案發日另案被告乙○○曾打電話予證人蔡文龍，亦據另案被告
    乙○○在原審供稱：「案發時有打電話給蔡文龍，沒有與丙○○聯絡」等語屬實
    故各該證人對各該案發日之事實有所記憶，而得為明白之證述，當非犯後串飾之
    詞，得為被告丙○○有利之證明，堪認被告丙○○辯稱案發日不在竊案現場云者
    ，並非子虛。
六、再者警方之移送報告書中，雖有記載犯罪嫌疑人丙○○「在逃」字樣；然考隨案
    移送卷附之警訊卷宗，微論其上並無記載警察訊問被告丙○○之任何動作，或試
    圖訊問被告丙○○，找尋被告丙○○之任何舉動，已難輕認被告丙○○有畏罪潛
    逃之情事，且就證人即本案承辦警員葉良彬在原審所證稱：「（有無看到蔡榮霖
    移送給你的警訊筆錄）有，（有無看到裡面有一人叫丙○○）有，機車是他的，
    （將此案移送地檢署之前有無去找丙○○）有，找不到，（為何找不到）當初偷
    拿鋁線的時候人就跑了，沒有回去，不知道跑到何處，（如何找他）不答，（如
    何找他）我也不知道如何找起，（有無打電話到他家）不知道電話，（有無親自
    到他家查訪）沒有，（之後有無發通知書請他來派出所說明，或以其他方法請他
    到派出所說明）沒有，（提示移送書，是不是應該是你作的）是，（你既然沒有
    找他，為何寫他在逃）我們在現場的時候，有人看到他逃跑，（不是因為他離開
    公權力是不是，不是因為警方找不到他的人）不是，（除了打電話之外，有無到
    丙○○住處找他？）沒有」各等語觀之（見原審卷第一０九至一一四頁），亦見
    承辦警員根本未有以任何管道通知被告丙○○到案，即任憑己意擅載被告丙○○
    逃逸至明，況被告丙○○、另案被告乙○○、及證人蔡文聰、蔡文龍、吳錦雅等
    人，亦均一致供陳案發後警方並未通知聯絡或找尋被告丙○○無訛，其中證人蔡
    文龍更證稱：「（那天還有之後有沒有人打電話去你家或有任何消息給你說警察
    在找被告？）有一次警察打電話來說他是雲林縣警察局的，在丙○○住院被拘提
    的時候。」、「（那時候上一庭（七月二日）說乙○○在警察局打電話給你？）
    是。」、「（打電話給你做什麼？）說他在派出所，叫我去把他保出來。」、「
    （他有沒有說要找丙○○？）電話裡面沒有如此說，他只找我把他保出來。」等
    語（見原審卷第一二七至一二九頁），從而被告丙○○之所以未到案，乃因警方
    根本無訊問被告丙○○之動作，致被告丙○○不悉自己已被列為犯罪嫌疑人移送
    法辦，並非被告丙○○畏罪逃亡，灼然明甚。至證人葉良彬在檢察官詰問中，所
    證稱：「（知不知道其他人有無去找丙○○？）應該有」、「（是誰負責找丙○○？）他們應該有打電話到他家看他在不在家，應該是我負責這件事情」、「（
    實際上有無其他警員去找丙○○？）有，蔡榮霖和許錦星」、「（當時如何去找
    丙○○？）我們有打電話去丙○○住的地方去問」、「（乙○○在警局的時候有
    無打電話，有無要求打電話找丙○○？）有，找不到」、「（是否記得乙○○電
    話有無打通？）不曉得，（誰負責叫乙○○打電話找？）應該是我」各等情（見
    原審卷第一一二、一一三頁），姑不論已與該證人前所供述之證詞不一，及該證
    詞口語，多為「應該」云云，顯係推論想當然之不確定之詞，且既先稱不確悉有
    無人去找被告丙○○，嗣又稱蔡榮霖和許錦星有去找被告丙○○，既又稱另案被
    告乙○○有打電話找被告丙○○找不到，嗣又稱不曉得電話有無打通，益見該證
    人證詞之矛盾反覆游移不定，難據為警方有主動訊問被告丙○○之任何動作之證
    明。至被告丙○○稱隔天晚上有至派出所欲取車乙情，雖因無積極證據可佐，惟
    按另案被告乙○○向被告丙○○借車後，自負有還車義務，另案被告乙○○犯案
    後，機車是否即為警方扣押，法院無從期待被告丙○○有相當之法律知識，得以
    了解警方之辦案方式，而得預期警方一定會將機車扣押，故被告丙○○期待另案
    被告乙○○還車，而未即時至派出所要車，亦與常理無違，要難徒以被告丙○○
    知悉另案被告乙○○犯案後，未即時前往警局說明取車，即推認其必係畏罪逃亡
    ，而為其有參與共同行竊之認定。
七、綜上各情，參互觀之，既無證據證明被告丙○○與另案被告乙○○間，有共同竊
    盜之犯意聯絡，此外除另案被告乙○○前後相互不一之供述，及證人甲○○有瑕
    疵之指認外，亦乏其他積極證據，證明被告丙○○確有參與竊盜之行為，堪認被
    告丙○○所辯，尚非不得採信，本件不能證明被告丙○○犯罪。原審為此依刑事
    訴訟法第三百零一條第一項規定，諭知被告丙○○無罪，經核並無不合。檢察官
    上訴意旨，猶執原審認定機車載鋁線後將無法載人，及對另案被告乙○○與證人
    甲○○之供詞取捨有誤，指摘原判決不當，為無理由，應予駁回。
八、據上論斷，應依刑事訴訟法第三百六十八條，判決如主文。
本案經檢察官曾顯智到庭執行職務。
中      華      民      國    九十一    年      十      月     十五     日
                                  臺灣高等法院臺南分院刑事第二庭
                                      審判長法官  游  明  仁
                                            法官  蘇  重  信
                                            法官  林  永  茂
右正本證明與原本無異。
不得上訴。
                                      法院書記官  劉  岳  文
中      華      民      國    九十一    年      十      月     十五     日
